臺灣臺中地方法院刑事判決　　　　　　　　　　　　九十三年度訴緝字第三四五號
　　公　訴　人　台灣台中地方法院檢察署檢察官
　　被　　　告　乙○○
右列被告因偽造文書等案件，經檢察官提起公訴（九十年度偵字第五三五六號），本
院判決如左：
    主  文
乙○○共同行使偽造私文書，足以生損害於他人，處有期徒刑月，如易科罰金，以
佰元折算壹日。緩刑貳年。扣案如附表一所示之扣繳憑單上扣繳單位以及扣繳義務
人蓋章欄「高聰有限公司」、「丙○」之印文及附表二所示之在職證明書上證明單位
「高聰有限公司」之署押、印文及負責人「丙○」之印文各壹枚，均沒收。
    事  實
一、乙○○於八十六年五月間，因急需現金週轉，適見中福興業有限公司（設台中市
    ○○路○段八十一號六樓Ｃ室，下稱中福公司）所刊登代辦信用貸款之廣告，乃
    與如附表一所示之不詳年籍之中福公司之成年人業務員（另案偵辦）接洽，惟乙○○因年收入太低，不符合信用貸款之條件。然因該業務員每辦成一件貸款，可
    向中福公司領取新台幣（下同）一萬五千元不等之佣金，遂提供偽造之各類所得
    扣繳暨免扣繳憑單（下稱扣繳憑單）及在職證明書，以供客戶可以順利獲得申貸
    。乙○○明知該情，竟與前開如附表一編號一所示之業務員基於偽造文書及意圖
    自己之不法所有之犯意聯絡，由該業務員提供乙○○之年籍等資料，透過同公司
    之業務員陳思惠等人（另案判處有期徒刑八月）委請某真實姓名不詳而被稱呼為
    「林先生」之成年男子，於如附表一所示之行使日期前數日，在不詳之處所，偽
    造如附表一所示之扣繳憑單，並以偽造之「高聰有限公司」及「丙○」之印章，
    蓋用在扣繳單位以及扣繳義務人蓋章欄上，復將偽造之如附表二所示公司名稱「
    高聰有限公司」及負責人「丙○」之印章，蓋用在同附表所示內容之在職證明書
    上，且同時偽造該公司名稱「高聰有限公司」之署押，而偽造乙○○之在職證明
    書，乙○○繼於如附表一所示之行使日期，在台中市第甲○○用合作社對保人員
    戊○○前往中福公司核辦對保時，據以行使該偽造之扣繳憑單及在職證明書，持
    向該合作社辦理「歡心理財」免保人消費性貸款三十萬元，足生損害於如附表一
    所示之申報單位（服務單位）、扣繳義務人（負責人）、台中市第甲○○用合作
    社放款審核之正確性。乙○○於借得三十萬元後，扣除各種費用外，尚需向中福
    公司購買納骨塔位，實得僅約十二至十五萬元左右。迨八十八年一月二十七日，
    經員警在台中市○○路○段八十一號六樓查獲中福公司涉嫌違反公司法罪嫌，再
    至台中市第甲○○用合作社扣取借款人之擔保放款保管書件資料袋（共一千二百
    十一袋），始查悉上情。
二、案經臺中縣警察局烏日分局報請臺灣臺中地方法院檢察署檢察官偵查起訴及該署
    檢察官主動偵查起訴。
    理  由
一、訊據被告乙○○固不諱言於右揭時地透過中福公司之業務員向甲○○辦理信用貸
    款，並親自前往對保等情，惟矢口否認有何行使偽造文書及詐欺之犯行，辯稱：
    其有提供扣繳憑單及在職證明以供申辦等語。經查：（一）被告乙○○持向甲○○申辦貸款之扣繳憑單及在職證明書，均非高聰有限公司所出具等情，有該公司
    所出具的傳真文件二份附在偵查卷第一四四、一四五頁可稽，而被高聰公司用以
    證實上開扣繳憑單及在職證明並非其公司所出具之印章含高聰公司及丙○之印章
    並經證人丙○即高聰公司之負責人到庭證稱：該等印章確係其公司及個人之印章
    等語，顯見該二份傳真文件確係高聰公司所出具無訛，則被告持向甲○○辦理貸
    款之扣繳憑單及在職證明書，既非高聰有限公司所出具，應屬偽造已堪認定。（
    二）本院向財政部台灣省中區國稅局台中縣分局函查被告乙○○八十五年度之報
    稅資料，乙○○並未申報八十五年度綜合所得稅，亦有該局九十三年六月九日中
    區國稅中縣二字第０九三００二五一一九號函在卷可參；而且被告八十七年之薪
    資一至九月之總所得亦僅三十九萬八千元，亦據證人丙○到庭證述在卷，則被告
    八十五年一至十二月之總所得以每月最高六萬元計算，亦不可能達到九十萬元，
    另依甲○○消費性貸款個人信用等級評定表所示個人年薪資所得這個項目即佔總
    分之二十七分，苟依被告八十五年度之真正所得未達九十萬元，被告並無法達到
    該次貸款之條件，則被告因年收入太低，不符信貸之條件自可認定。（三）證人
    陳思惠（後改名為陳暐庭）於臺灣臺中地方法院檢察署八十七年度偵字第二六四
    四八號案偵查中供稱：取得扣繳憑單之方法有二種，一種是向他人購買，一種是
    自己用手寫。向他人購買部分，每天都會有一個林先生打電話來問伊是否需要扣
    繳憑單，伊提供林先生資料後，林先生就會交給伊所需的扣繳憑單，至於扣繳憑
    單上之資料，有些是由熱河路分公司的同事冒充稅務員打電話去查詢的，有些是
    依據名片上的資料；自己用手寫部分，伊曾看過文心路的同事用手寫過等語（詳
    見八十八年度偵字第四五○○號起訴書）。而被告乙○○持以向甲○○申請貸款
    之扣繳憑單及在職證明書，二者之印文均出自相同之印章，均與高聰公司、丙○
    真正之印章所蓋用之印文不相符合，是被告持以向甲○○申貸之扣繳憑單及在職
    證明，均非真正，亦核與證人陳思惠前揭證述相符，是足認證人陳思惠前揭證述
    可堪採信。（四）證人戊○○到庭證稱：我審核時，如果字跡不符，就會請他再
    簽名一次，寫授信約定書、本票、開戶資料，本件上面的章本來就蓋好了，但是
    我們發現扣繳憑單上面的印章與他原來審核資料的章不一樣，所以後來有請他（
    指被告）再補簽名蓋章等語（見本院九十三年七月二十九日審判筆錄），而被告
    持向甲○○申貸的資料，經本院比對後，發現：徵信報告表確有再補簽名、蓋章
    ；扣繳憑單則有補蓋章之情形。足見證人戊○○之證述確可堪採信，再進一步分
    析被告持向甲○○申貸的資料，其於借款申請書申請人欄處、徵信表簽章欄處、
    委託書、授信約定書等處，均分別同時簽名蓋章，其中借款申請書之最近申報所
    得情況欄記載八十五年度本人九十萬元、徵信報告表八十五年度個人收支情形記
    載九十萬元，均與其簽名處甚為接近，就常人而言，不可能沒有看到該九十萬所
    得之記載，被告不可能不知道該扣繳憑單係不實。（四）雖證人丙○到庭先證稱
    ：該扣繳憑單及在職證明係其公司所出具等情，惟經本院提示上開其公司出具之
    資料後，旋改稱：那是會計辦理的，伊不清楚等語，顯見於上開扣繳憑單及在職
    證明非其所憑辦，而無法確認應屬非虛，是證人丙○此部分之證述自不足為被告
    有利之認定。綜上，被告確實明知該扣繳憑單及在職證明為偽造，並與中福公司
    之業務員配合以達獲得貸款之目的。此外，並有如附表一、二所示扣案之扣繳憑
    單及在職證明書、臺中市第甲○○用合作社歡喜心理財免保人消費性貸款借款申
    請書、委託書、臺中市第甲○○用合作社授信約定書、臺中市第甲○○用合作社
    徵信報告表、臺中市第甲○○用合作社消費性貸款個人信用等級評定表暨應檢附
    資料表附卷可證。本案事證明確，被告右揭犯行足堪認定。
二、查扣繳憑單係刑法第二百十條所稱之私文書；在職證明書則屬同法第二百十二條
    之特種文書；被告乙○○所為，係犯刑法第二百十六條、第二百十條行使偽造私
    文書罪，同法第二百十六條、第二百十二條之行使偽造特種文書罪及同法第三百
    三十九條第一項詐欺取財罪。被告與附表一所載之中福公司之成年承辦業務員間
    ，具有犯意之聯絡與行為之分擔，為共同正犯。又偽造私文書及特種文書之低度
    行為，應為高度之行使行為所吸收，均不另論罪。至陳思惠、「林先生」與被告
    未有任何接觸，難認被告事前即知悉業務員係經由陳思惠轉交「林先生」進行偽
    造，自不得認被告與陳思惠、「林先生」間，存有共犯之關係。又被告同時地行
    使偽造私文書及行使偽造特種文書，係一行為觸犯數罪名，為想像競合犯，爰依
    刑法第五十五條前段規定，從較重之行使偽造私文書罪論處；又被告所犯上開行
    使偽造私文書罪與詐欺取財罪間，有手段、目的之牽連關係，依刑法第五十五條
    後段規定從一重之刑法第二百十六條、第二百十條行使偽造私文書罪處斷。爰審
    酌被告因需用款項而向甲○○借用款項，其借用款項亦需返還，又渠等因受中福
    公司詐騙該借得款項亦需購買靈骨塔，其實際借得款項亦不足三十萬元，惟被告
    為使銀行核准貸款，竟不惜以身試法，行使偽造之文書借貸，破壞社會金融交易
    安全及秩序，然念及被告因經濟困窘，始為此下策，又社會歷練不足，遭人唆使
    利用，暨渠等犯罪之目的、手段，犯罪所生之危害、犯罪後之態度等一切情狀，
    量處如主文所示之刑，並依法諭知易科罰金之折算標準。又被告前未曾受有期徒
    刑以上刑之宣告，有臺灣高等法院被告全國前案紀錄表在卷可按，經此教訓，當
    知警惕而無再犯之虞，本院綜核各情，所宣告之刑，認以暫不執行為適當，併予
    宣告如主所文所示之緩刑，以啟自新。
三、又按行為後法律有變更者，適用裁判時之法律。但裁判前之法律有利於行為人者
    ，適用最有利於行為人之法律，刑法第二條第一項定有明文；查刑法業經修正，
    並經總統於九十年一月十日公布施行，於同年月十二日生效，被告所犯上開罪行
    ，依修正前刑法第四十一條之規定：「犯最重本刑為三年以下有期徒刑以下之刑
    之罪，而受六月以下有期徒刑或拘役之宣告，因身體、教育、職業、家庭之關係
    或其他正當事由，執行顯有困難者，得以一元以上三元以下折算一日，易科罰金
    。」而依修正後刑法第四十一條第一項前段規定：「犯最重本刑為五年以下有期
    徒刑以下之刑之罪，而受六個月以下有期徒刑或拘役之宣告，因身體、教育、職
    業、家庭之關係或其他正當事由，執行顯有困難者，得以一元以上三元以下折算
    一日，易科罰金。」是被告本件犯行經本院為六月以下有期徒刑、拘役之宣告，
    比較新舊法之適用結果，依修正前刑法之適用結果，則不得易科罰金，而依修正
    後刑法之適用結果，則得易科罰金，是以新法之適用結果較舊法有利於行為人，
    依刑法第二條第一項之規定，就被告本件宣告刑，依修正後刑法第四十一條第一
    項前段之規定，諭知易科罰金之折算標準，附此敘明。
四、如附表一所示內容之扣繳憑單，經被告持向臺中市第甲○○用合作社辦理貸款申
    請後，除影本留存於臺中市第甲○○用合作社外，正本去向不明，是該等扣繳憑
    單正本，既未扣案，顯已滅失，爰不再為沒收之諭知，惟其上之高聰公司及丙○
    之印文各一枚，均屬偽造，不問屬於犯人與否，應依刑法第二百十九條之規定沒
    收之；另如附表二所示內容之在職證明書上證明單位「高聰有限公司」之署押、
    印文及負責人「丙○」之印文各壹枚，亦屬偽造，不問屬於犯人與否，亦應依刑
    法第二百十九條之規定沒收之。至於用以蓋用之公司名稱及負責人之印章，核屬
    「林先生」所偽造，被告就此部分既與「林先生」無共犯之關係，依從刑依附主
    刑之原則，自不得在本案諭知沒收，附此敘明。
據上論斷，應依刑事訴訟法第二百九十九條第一項前段，刑法第二十八條、第二百十
六條、第二百十條、第二百十二條、第三百三十九條第一項、第五十五條、第二條第
一項前段、修正後刑法第四十一條第一項前段、刑法第七十四條第一款、第二百十九
條、罰金罰鍰提高標準條例第一條前段、第二條，判決如主文。
本案經丁○○到庭執行職務。
中      華      民      國     九十三     年      八     月    三十一   日
                                        臺灣臺中地方法院刑事第十二庭
                                            審判長法  官  吳進發
                                                  法  官  莊深淵
                                                  法  官  劉兆菊
右正本證明與原本無異。
如不服本判決，應於判決送達後十日內向本院提出上訴狀，上訴於臺灣高等法院臺中
分院( 須附繕本 )。
                                             書記官
中     華      民      國     九十三     年      八     月    三十一   日
附表一：（九十三年訴緝字三四五號）
┌──┬───┬────┬────┬──┬────┬─────┬────┐
│編號│所得人│給付總額│扣繳稅額│年度│申報單位│扣繳義務人│業務員  │
│    │姓名  │        │        │    │        │          │行使日期│
├──┼───┼────┼────┼──┼────┼─────┼────┤
│一  │乙○○│900000  │54000   │85  │高聰有限│丙○      │不詳    │
│    │      │        │        │    │公司    │          │86.06.05│  │86.06.05│
└──┴───┴────┴────┴──┴────┴─────┴────┘
 附表二
┌───┬──────┬─────┬──────┬────┬──────┐
│編號  │在職人姓名  │所任職位  │服務單位    │負責人  │證明日期    │
├───┼──────┼─────┼──────┼────┼──────┤
│ 一   │ 乙○○     │廠長      │高聰有限公司│丙○    │86.05.05    │
└───┴──────┴─────┴──────┴────┴──────┘
附錄法條：
刑法第二百十六條
行使第二百十條至第二百十五條之文書者，依偽造、變造文書或登載不實事項或使登
載不實事項之規定處斷。
刑法第二百十條
偽造、變造私文書，足以生損害於公眾或他人者，處五年以下有期徒刑。
刑法第二百十二條
偽造、變造護照、旅券、免許證、特許證及關於品行、能力服務或其他相類之證書、
介紹書,足以生損害於公眾或他人者,處一年以下有期徒刑、拘役或三百元以下罰金。
刑法第三百三十九條
意圖為自己或第三人不法之所有，以詐術使人將本人或第三人之物交付者，處五年以
下有期徒刑、拘役或科或併科一千元以下罰金。
以前項方法得財產上不法之利益或使第三人得之者，亦同。
前二項之未遂犯罰之。
刑法第二百十九條：
偽造之印章、印文或署押，不問屬於犯人與否，沒收之。
